臺灣臺中地方法院刑事判決　　　　　　　　　　　　九十三年度訴字第一一二二號
　　公　訴　人　臺灣臺中地方法院檢察署檢察官
　　被　　　告　乙○○
右列被告因違反廢棄物清理法案件，經檢察官提起公訴（九十三年度偵字第三九九六
號），本院判決如左：
    主  文
乙○○共同未依領有廢棄物清除、處理許可證或核備文件，從事廢棄物清除、處理，
處有期徒刑壹年捌月。
    事  實
一、乙○○前於民國八十八年間，因違反山坡地保育條例案件，經臺灣高等法院臺中
    分院以九十年上訴字第一二六號判處有期徒刑十月確定；又於九十一年間，因竊
    盜案件，經本院以九十一年度易字第三二五○號判處有期徒刑十月，經臺灣高等
    法院臺中分院以九十二年上易字第一五二五號駁回上訴確定，嗣上開案件定應執
    行刑為有期徒刑一年七月確定（現在執行中，未構成累犯）。其明知公、民營廢
    棄物清除、處理機構經營廢棄物之貯存、清除或處理業務，應列明專業技術人員
    與貯存清除、處理之工具、方法、設備及場所，向地方主管機關申請核發許可證
    始得為之，惟乙○○並未具備上開要件，亦未向地方主管機關申請許可證或核備
    文件，竟意圖為自己不法之利益，自不詳時間起，在臺灣糖業股份有限公司、甲○○、李陳秀女及己○○等人共有之坐落臺中市○○段第四五四地號土地如附圖
    所示範圍之土地，並於八十九年十一月十一日起，以日薪新臺幣（下同）七千元
    之代價，僱用與之有共同違反廢棄物清理法犯意聯絡之丁○○（另案偵查中）以
    挖土機於該處挖掘長約九公尺、寬三公尺、深五公尺之坑洞（下簡稱系爭地點）
    ，並負責以挖土機將運來之事業廢棄物予以掩埋，另於八十九年十一月十一日以
    日薪二千元之代價，僱用與之有共同違反廢棄物清理法犯意聯絡之戊○○（業經
    本院以九十年度訴字第七五五號判處有期徒刑一年二月，緩刑三年確定）於該處
    看管挖土機，及負責向前來倒垃圾之司機收取每輛車九千元之傾倒費用。嗣於八
    十九年十一月十三凌晨四時三十分許，適有姚永良（業經本院以九十年度訴字第
    七五五號判處有期徒刑一年四月，經臺灣高等法院臺中分院以九十年上訴字第一
    七三一號駁回上訴，現上訴於最高法院）駕駛前車牌號碼ＮＭ─七七五號、後車
    牌號碼ＳＹ─九八號之貨運引曳車，後附載其甫於前一日即八十九年十一月十二
    日下午二時許，在臺北縣五股鄉○○路某不詳處所，以每臺車二萬五千元之代價
    ，受託將載運之紙漿、紙屑等一般事業廢棄物約三十公噸予以清除、處理，姚永
    良竟於附載完畢後，駕車自臺北縣五股鄉將該批紙漿、紙渣運送至系爭地點，正
    當其將車斗傾斜將車內紙漿等廢棄物欲傾倒入該坑洞時，為警會同臺中市環境保
    護局人員當場查獲戊○○、姚永良，丁○○見警員取締，心生畏懼而逃離現場，
    嗣經通知始到警局應訊而得知上情。
二、案經臺灣臺中地方法院檢察署檢察官署檢察官簽分偵查起訴。
    理  由
一、訊據被告乙○○對右揭事實坦承不諱，核與共同被告戊○○於警詢、偵查中所稱
    ：伊未領有廢棄物清理、處理許可證或核備文件，且以日薪二千元之代價受僱於
    被告在上開地點看管挖土機之事實，共同被告姚永良於警詢、偵查中所承：未領
    有上開證件，而於案發前一日自臺北縣五股鄉附載紙漿等廢棄物前來系爭地點欲
    傾倒等事實相符，且經被害人甲○○、己○○及臺灣糖業股份有限公司之職員丙○○等人於警訊指訴綦詳，並有臺中市環境保護局稽查紀錄管制單、九十年一月
    三日九○環稽字第○九一號函文各一紙附卷可稽，及查獲現場照片數幀、土地登
    記簿謄本、地籍圖等件在卷可證，足見被告自白確與事實相符。是本件事證明確
    ，被告犯行洵堪認定，應予依法論科。
二、按行為後法律有變更者，適用裁判時之法律，但裁判前之法律有利於行為人者，
    適用最有利於行為人之法律，為刑法第二條第一項前段定有明文。次按廢棄物清
    理法業於九十年十月二十四日修正公布，同年月二十六日生效，修正前廢棄物清
    理法第二十二條第二項第一、四款規定，移置為修正後第四十六條第一項第一、
    四款，其法定刑均由「處一年以上五年以下有期徒刑，得併科一百萬元以下罰金
    」，修正為「處一年以上五年以下有期徒刑，得併科新臺幣三百萬元以下罰金」
    ，二者之法定刑經比較後並無不同，新法自無不利於被告，依刑法第二條第一項
    前段，應適用新法即裁判時之法律。故核被告乙○○所為，係違反修正後廢棄物
    清理法第四十一條第一項規定，犯有同法第四十六條第一項第一款、第四款之任
    意棄置有害事業廢棄物及未依規定領有廢棄物清除、處理許可文件，從事廢棄物
    清除罪。被告乙○○與戊○○、丁○○間，彼此就違反廢棄物清理法犯行間，具
    有犯意聯絡與行為分擔，均為共同正犯。爰審酌被告未經領得許可證件，為貪圖
    一己私利，即任意傾倒垃圾，污染社會環境至深且鉅，危及民眾健康，毫無重視
    群體及自然環境，暨考其等智識程度、動機、手段、方法、所生危害，然考及犯
    後坦承犯行，態度良好等一切情狀，量處如主文所示之刑，以示懲儆。
據上論斷，應依刑事訴訟法第二百九十九條第一項前段，修正後廢棄物清理法第四十
六條第一項第四款，刑法第二條第一項前段、第十一條前段、第二十八條，判決如主
文。
中      華      民      國    九十三    年      八      月    二十七    日
                                    臺灣臺中地方法院刑事第五庭
                                        審判長法  官  梁堯銘
                                              法  官  林慧英
                                              法  官  劉麗瑛
右正本證明與原本無異。
如不服本判決，應於送達後十日內向本院提出上訴狀（須附繕本），上訴於臺灣高等
法院臺中分院。
                                              書記官
中      華      民      國    九十三    年      八      月    二十七    日
附錄論罪科刑法條
廢棄物清理法第四十六條
有下列情形之一者，處一年以上五年以下有期徒刑，得併科新臺幣三百萬元以下罰金
：
一、任意棄置有害事業廢棄物。
二、事業負責人或相關人員未依本法規定之方式貯存、清除、處理或再利用廢棄物，
    致污染環境。
三、未經主管機關許可，提供土地回填、堆置廢棄物。
四、未依第四十一條第一項規定領有廢棄物清除、處理許可文件，從事廢棄物貯存、
    清除、處理，或未依廢棄物清除、處理許可文件內容貯存、清除、處理廢棄物。
五、執行機關之人員委託未取得許可文件之業者，清除、處理一般廢棄物者；或明知
    受託人非法清除、處理而仍委託。
六、公民營廢棄物處理機構負責人或相關人員、或執行機關之人員未處理廢棄物，開
    具虛偽證明。
無許可文件，以經營廢棄物清除、處理為常業者，處三年以上十年以下有期徒刑，得
併科新臺幣九百萬元以下罰金。
